智慧財產法院民事判決
　　　　　　　　　　　　　　　　　 99年度民專訴字第207號
原　　　告　　林泰源
訴訟代理人　　楊祺雄　律師
　　　　　　　賴蘇民　律師
　　　　　　　余惠如　律師
被　　　告　　全冠企業有限公司
兼法定代理人　邱德聰
被　　　告　　重冠工業有限公司
兼法定代理人　邱德二
共　　　同
訴訟代理人　　徐滄明　律師
複代理人　　　梁志堅
上列當事人間侵害專利權有關財產權爭議等事件，本院於中華民
國100 年3 月10日言詞辯論終結，判決如下：
    主    文
原告之訴及假執行之聲請均駁回。
訴訟費用由原告負擔。
    事實及理由
壹、程序方面：
一、按依專利法、商標法、著作權法、光碟管理條例、營業秘密
    法、積體電路電路布局保護法、植物品種及種苗法或公平交
    易法所保護之智慧財產權益所生之第一審及第二審民事訴訟
    事件，暨其他依法律規定或經司法院指定由智慧財產法院管
    轄之民事事件，均由智慧財產法院管轄。智慧財產法院組織
    法第3 條第1 款、第4 款及智慧財產案件審理法第7 條分別
    定有明文。本件係專利法所生之第一審民事事件，符合智慧
    財產法院組織法第3 條第1 款規定，本院依法自有管轄權。
二、按不變更訴訟標的，僅補充或更正事實上或法律上之陳述者
    ，非為訴之變更或追加。而訴狀送達後，原告雖不得將原訴
    變更或追加他訴，然請求之基礎事實同一，不在此限。民事
    訴訟法第256 條、第255 條第1 項第2 款分別定有明文。原
    告於本件訴訟中，變更被告重冠工業有限公司（下稱重冠公
    司）之法定代理人與追加被告邱德二，本院自應審究其程序
    是否合法？經查：
（一）當事人、訴訟標的及訴之聲明三者，為訴之要素，倘訴訟
      進行中，有其一要素變更或追加者，即屬訴之變更或追加
      。原告前於民國99年9 月17日列重冠公司與其法定代理人
      邱德聰同為被告而提起本件訴訟（見本院卷一第4 至10頁
      ）。嗣於99年10月6 日具狀更正為被告重冠公司之法定代
      理人為邱德二（見本院卷一第146 至147 頁、154 至155
      頁），並提出重冠公司變更登記表為證（見本院卷一第15
      0 至151 頁）。原告將誤載之被告重冠公司法定代理人邱
      德聰，更正為邱德二，其非屬當事人之變更，其性質屬更
      正事實上之陳述，未變更或追加訴之要素，並非訴之變更
      或追加，合先敘明。
（二）所謂請求基礎事實同一，係指變更或追加之訴與原訴之主
      要爭點有其共同性，各請求利益之主張在社會生活上可認
      為同一或關連，而就原請求之訴訟及證據資料，其於審理
      繼續進行在相當程度範圍內具有同一性或一體性，得期待
      於後請求之審理予以利用，俾先後兩請求在同程序得加以
      解決，避免重複審理，俾符訴訟經濟，進而為統一解決紛
      爭者，即屬之（參照最高法院90年度臺抗字第2 號、90年
      度臺抗字第287 號、91年度臺抗字第552 號、91年度臺抗
      字第648 號裁判）。因原告對被告之請求權基礎，均基於
      侵害本件專利之法律關係，其追加被告邱德二部分與原訴
      之主要爭點有共同性，其請求利益具有關連性，故就原請
      求之訴訟及證據資料，在本件審理繼續進行中追加被告邱
      德二，在相當程度範圍內與同程序可加以解決，其符合訴
      訟經濟與紛爭解決一回性等目的，應認原告所追加被告邱
      德二部分，即屬合法，應予准許。
貳、實體方面：
一、原告主張：
（一）原告為第182087號「快速接頭」新型專利（下稱系爭專利
      ）之專利權人，專利權期間自90年11月1 日起至102 年4
      月12日止。系爭專利之結構特徵不同於先前技術或被證6
      至15號。因上開被證之結構或安裝方式，除與系爭專利差
      異甚大，顯無法相容外，亦不具有系爭專利之結構強度，
      且其安裝、拆卸之方便性均不及系爭專利，況被告未教示
      同時組合被證6 至15號之方式。準此，系爭專利非能輕易
      完成，未違反申請時之專利法第98條第2 項規定，其具有
      進步性。再者，被告前於91年11月間以全冠企業有限公司
      （下稱全冠公司）名義，向原告之被授權人即訴外人宇鍾
      實業股份有限公司（下稱宇鍾公司）購買系爭專利之物品
      。詎被告全冠公司未經原告同意，竟要約、製造或銷售侵
      害系爭專利權之產品（下稱系爭產品），嗣由被告重冠公
      司出售予宇鍾公司。原告分別於98年10月9 日與同年月13
      至15日至被告之營業處購得系爭產品。經原告將系爭產品
      與系爭專利進行分析、比對，依據全要件原則，判斷系爭
      產品落入系爭專利第1 項之申請專利範圍，其成立文義侵
      害。
（二）被告雖提出專利侵害比對分析報告，然系爭專利申請專利
      範圍第1 項定義鎖接環係固設在鎖接體外環面，經比對系
      爭產品，其具有一固設於鎖接體外環面之鎖接環，僅該鎖
      接環（52）係較接近鎖接體（50）之邊緣，且一邊呈冠狀
      。系爭專利申請專利範圍第1 項未限縮鎖接環之形狀特徵
      ，被告辯稱系爭產品不具有鎖接環之要件，即非事實。再
      者，系爭產品具有凹陷壁之要件。凹陷壁（68）係對應開
      放口（61）由頂壁（63）沿平行該中心軸線X 方向延伸而
      形成在二相鄰限位片（64）間。系爭專利申請專利範圍第
      1 項未限定凹陷壁之深度，系爭產品二相鄰定位片間之凹
      陷部相當於系爭專利申請專利範圍第1 項凹陷壁之技術特
      徵。況被告自承凹陷壁之定義係多數軸向凹陷於端面之區
      域，即位於兩兩構件22間之切槽，是系爭產品自具有對應
      於系爭專利凹陷壁之構造特徵。至於被告雖辯稱系爭產品
      欠缺外環面呈矩形波浪狀之保護管云云。然系爭專利申請
      專利範圍在接頭結構，而外環面呈矩形波浪狀之保護管，
      係用以說明與系爭專利主體之配合使用狀態，並非系爭專
      利之技術。外環面呈矩形波浪狀之保護管配合接頭使用，
      為業界普遍實施之習用方式，系爭產品施作時應將保護管
      穿入鎖接體，並經過限位件（60）以產生接頭之功效。被
      告固自行定義與系爭產品配合使用之保護管為浪管，惟一
      般浪管之技術特徵，為系爭專利申請專利範圍第1 項之外
      環面呈矩形波浪狀保護管所涵蓋。
（三）原告為系爭專利權人，爰依專利法第108 條準用同法84條
      第1 項、第3 項、第85條之規定，向被告全冠公司與重冠
      公司主張禁止侵害與損害賠償請求權。原告前於98年11月
      6 日委請律師分別對全冠公司及重冠公司寄發警告函告知
      權利，詎被告竟持續製售侵權品，並於網路公開陳列侵權
      品型錄，故被告明知原告之系爭專利權而故意製售侵權品
      ，應依專利法第85條第3 項、第108 條之規定負懲罰性損
      害賠償責任。原告就系爭專利前授權宇鍾公司製售系爭專
      利製成品，每年之權利金為新臺幣（下同）125 萬元，原
      告暫請求125 萬元，作為被告侵害系爭專利損害賠償之最
      低金額，並聲明保留日後擴張請求或追加訴之聲明之權利
      。因全冠公司之法定代理人邱德聰與被告重冠公司之法定
      代理人邱德二，互為被告重冠公司及全冠公司之董事、股
      東，渠等利用重冠公司及全冠公司名義侵害系爭專利權，
      應依公司法第23條第2 項、民法第28條及民法第185 條第
      1 項規定，被告應連帶負損害賠償責任。並聲明求為判決
      ：1.被告不得自行或委託他人製造、為販賣之要約、販賣
      、使用侵害系爭專利之物品。2.被告應回收流通於市面，
      如附圖標示之塑膠浪管接頭產品，並予銷毀。3.被告應連
      帶給付原告125 萬元，暨自起訴狀繕本送達翌日起至清償
      日止，按年息5%計算之利息，原告願供擔保請准宣告假執
      行。
二、被告抗辯：
（一）被告提出之被證6 至15均為管線接頭領域之創作，其公開
      日均早於系爭專利之申請日90年4 月13日，具有證據能力
      。系爭專利申請專利範圍第１項為獨立項，其主要構件為
      本體（40）、鎖接體（50）及限位件（60）。系爭專利之
      本體、鎖接體於系爭專利申請前為市面上之習知型式。系
      爭專利申請專利範圍第1 項之要件，即限位件之開放口、
      外周壁、頂壁、端緣、限位片、斜凸部、環凹槽及凹陷壁
      ，均為引證案所揭露，故不具進步性，有應撤銷之事由。
      被告全冠公司前於99年2 月2 日向經濟部智慧財產局（下
      稱智慧財產局）提出舉發。本院茲說明系爭專利有應撤銷
      事由如後：
    1.系爭專利之本體（40）為中空環狀體，具有外環面（41）
      上之鎖固環（42）、前螺紋段（43）、後螺紋段（44）及
      內環面（45）上之凸緣（46）。被證6 揭露中空環狀之本
      體（12），其外環面上具有鎖固環，前螺紋段（30）及後
      螺紋段（32），其內環面亦具有凸緣。系爭專利之鎖接體
     （50）為中空環狀體，具有外環面（51）上之鎖接環（52
      ），其於內環面（53）上可螺固在本體之前螺紋段之螺接
      部（54）及承接緣（55）。被證6 揭露鎖接體（18），鎖
      接體為中空環狀，其外環面具有鎖接環，而其內環面上具
      有螺接部可螺固於本體（12）之前螺紋段（30），其內環
      面具有承接緣。
    2.系爭專利之限位件（60）呈C 形環體，具有開放口（61）
      、外周壁(62)、頂壁(63)、端緣( 631)、限位片(64)、斜
      凸部(65)，暨限位片、外周壁及頂壁間之環凹槽(67)
      與凹陷壁(68)。被證6 具有相同於系爭專利限位件功能之
      構件(14)；被證7 揭露限位件(20)，限位件具有外周壁、
      頂壁、端緣、限位片、自限位片凸伸之斜凸部，暨由限位
      片、外周壁及頂壁所圍繞之環凹槽；被證8 之FIG.4 圖所
      示，其揭露限位件(94)，限位件為C 形環體，其與系爭專
      利之限位件均有開放口(105) ；被證9 揭露有限位件(2 )
      ，從其外周壁頂緣水平相向延伸頂壁（23），頂壁向下凹
      陷為凹陷壁，可收縮與向外擴張，具彈性回復力，被證9
      號之外周壁與凹陷壁連接貫通處形成開放槽，開放槽之功
      效與系爭專利之開放口（61）功效類似。經上開之比對可
      知，系爭專利限位件之開放口、外周壁、頂壁、端緣、限
      位片、斜凸部、環凹槽及凹陷壁，為被證6 至9 所揭露。
      再者，被證15號有限位件（9 ），限位件係中空環體，具
      有外周壁及頂壁，並由頂壁端部向內軸向往下延伸，形成
      有複數個不接觸且呈單向齒尖狀之限位片（10），限位片
      具有往中心軸線延伸且傾斜角度之斜凸部（11），藉由限
      位片、外周壁及頂壁間配合，可界定出環凹槽。益徵系爭
      專利申請專利範圍第1 項之技術內容，可為被證6 至9 、
      15號所預見，故不具進步性。
    3.被證11揭露限位件（70），具有C 形環體，環體有開放口
      （76）；被證14揭露鎖接體（2 ）、限位件（17），限位
      件同有外周壁（13），由外周壁頂緣水平相向延伸至頂壁
      ，頂壁具有遠離外周壁（13）之端緣（10），由端緣延其
      軸向往下延伸形成複數與不接觸，且呈單向齒尖狀之限位
      片（11），限位片並具有往中心軸線延伸且傾斜角度之斜
      凸部（12），暨限位片、外周壁及頂壁所圍繞之環凹槽。
      被證14之本體（1 ）錐狀部（24）底側為內凸緣，限位件
      抵接內凸緣與鎖接體，並本體結合時，穿入之保護管（20
       )外環面之凹陷部，其與斜凸部抵住形成卡置迫緊狀，而
      使鎖接體於保護管之凸環部上。準此，熟悉該項技術者，
      可運用申請前既有之技術或知識，組合被證9 、11及14，
      並配合系爭專利範圍第1 項之習知技術，而完成系爭專利
      範圍第1 項。
    4.被證3 中之1987年被告型錄第9 頁、1989年被告型錄第11
      頁及1992年被告型錄第10頁之限位件，同為C 形環體，而
      與系爭專利之限位件均有開放口。被證3 之固定頭揭露本
      體、鎖接體及保護管。從而，熟悉該領域技術者，可運用
      既有之技術或知識，組合被證3 之公知常識、被證9 、被
      證14完成系爭專利。
（二）原證4 、6 、14之出貨單所載型號，並無原證8 所示專利
      侵害比對分析報告第6 頁中所述之「型號N-MGQ16-15」，
      故其所載之型號、品名非侵權產品。原告所提出之被告出
      貨單及發票上之所示之品名，均為銅製接頭，而系爭專利
      說明書內容揭示之限位件，係一種如橡膠、塑膠等具有彈
      性之材質，故系爭專利不包含被告全冠公司所製造之系爭
      產品。再者，系爭專利說明書未說明或教示任何鎖接環之
      作用或操作，僅於說明書第6 頁倒數第6 行提及，其於本
      實施例中，該鎖接環是呈六角形。是所屬領域熟悉該項技
      術者，由系爭專利說明書僅能瞭解鎖接環係為結合扳手工
      具，將該鎖接體螺合於本體（40）之前螺紋段（43），用
      以迫緊限位件（60）卡置保護管（70），達成系爭專利緊
      密結合之目的。因系爭產品之鎖接體，係使用者手部直接
      將鎖接體螺合於本體之前螺紋段，並無類似系爭專利鎖接
      環之構件。系爭產品限位件之頂壁及其端緣，並無往下延
      伸之凹陷缺口結構，是系爭產品無原告所述之凹陷壁（68
      ），且系爭產品亦無系爭專利申請專利範圍第1 項之外環
      面成矩形波浪狀之保護管構件，依全要件原則，未落入文
      義侵害，亦不適用均等論，故系爭產品未落入專利侵權範
      圍。
（三）系爭專利雖於90年11月1 日公告，惟於84年8 月29日起即
      有相同或類似之產品在日本申請專利，在國內外為習知技
      術，市場上有相類似或相同功效之產品。原告以律師函、
      信函通知被告侵害其系爭專利，被告亦回覆原告，說明被
      告未侵害系爭專利，並提出與先前技術文獻證明，亦闡明
      系爭專利之專利範圍已違反核准審定時即83年1 月21日修
      正公布之專利法第98條第2 項之規定，其不具進步性。98
      年11月26日之臺中自動化機械展會刊之內容，係被告全冠
      公司之前所投稿，而該會刊在98年11月26日前已付印，不
      可能撤刊，是被告無故意之主觀要件。再者，原證9 之專
      利授權契約書之真實性顯有疑義，且授權項目中未明確說
      明授權件數。原證10所附之宇鍾公司PFB-12B 產品型錄，
      其上無日期，原證10號之統一發票、銷貨單之型號及品名
      ，均與上開型錄不同，原告亦未提出被授權公司支付原告
      之扣繳憑單，無法證明原告之損害。是原告請求之賠償金
      額及計算依據均不合理。並聲明：請求駁回原告之訴，暨
      如受不利判決，請准供擔保免為假執行。
三、整理與協議簡化爭點：
    按受命法官為闡明訴訟關係，得整理並協議簡化爭點，民事
    訴訟法第270 條之1 第1 項第3 款定有明文。法院於言詞辯
    論期日，依據兩造主張之事實與證據，經簡化爭點協議，作
    為本件訴訟中攻擊與防禦之範圍。茲說明如後：
（一）兩造不爭執之事實有（見本院卷一第437 至438 頁、卷二
      第41頁）：1.原告之「快速接頭」，經智慧財產局核准，
      取得新型第182087號專利，專利權期間自90年11月1 日起
      至102 年4 月12日止（見本院卷一第23頁之原證1 ）。2.
      被告全冠公司未經原告同意，有要約、製造及銷售系爭產
      品（見本院卷一第40至50頁之原證3 即全冠公司97年出版
      之產品型錄節錄、第51至53頁之原證4 即98年10月間全冠
      公司之出貨單標示部分），嗣由被告重冠公司出貨與開立
      發票（見本院卷一第55至60頁之原證6 即重冠公司開立之
      發票與訂貨人宇鍾公司之出貨單）。3.被告收受聖島國際
      法律事務所98年11月6 日律師函（見本院卷一第109 至11
      1 頁之原證11即(98)聖法文字第S00000000-0 號致全冠公
      司函、第112 至114 頁之原證12即(98)聖法文字第S00000
      000-0 號致重冠公司函）之後，仍持續製售系爭產品（見
      本院卷一第115 至118 頁之原證13即98年11月26日臺中自
      動化機械展展會特刊節錄第170 頁與會場發給之DM），並
      於網路公開陳列系爭產品型錄（見本院卷一第120 頁之原
      證15即全冠公司網頁資料）。4.系爭專利之請求項第2 、
      3 項具進步性。
（二）兩造主要爭點有（見本院卷一第161 至178 、401 至403
      ，本院卷二第80至82、129 頁）：1.申請專利範圍有關凹
      陷壁之客觀解釋。2.系爭專利是否不具進步性而有應撤銷
      之事由？此涉及被證6 至9 之組合，可否證明系爭專利申
      請專利範圍第1 項不具進步性？被證6 至9 、15之組合，
      可否證明系爭專利範圍第1 項不具進步性？被證9 、14之
      組合，可否證明系爭專利申請專利範圍第1 項不具進步性
      ？被證9 、11、14號之組合，可否證明系爭專利申請專利
      範圍第1 項不具進步性？被證3 、9 、14與先前技術之組
      合，可否證明系爭專利申請專利範圍第1 項不具進步性？
      3. 系爭產品是否落入系爭專利範圍？詳言之，系爭產品
      是否落入系爭專利申請範圍第1 項文義範圍與均等範圍？
      是否適用先前技術阻卻？4.被告是否有侵害原告專利權之
      故意？此有關請求懲罰性賠償金之成立要件。5.原告各項
      聲明請求是否適當而應予准許？申言之，原告主張損害賠
      償、禁止與排除侵害等請求權，是否有理由？準此，本院
      參諸兩造上揭爭執事項，首應解釋申請專利範圍之凹陷壁
      為何？並據此探究系爭專利是否有應撤銷之事由？倘系爭
      專利合法有效，繼而判斷被告是否成立侵權？被告之主觀
      要件為過失或故意。最後審酌原告之各項請求是否適當？
參、得心證之理由：
一、按當事人主張或抗辯智慧財產權有應撤銷、廢止之原因者，
    法院應就其主張或抗辯有無理由自為判斷，不適用民事訴訟
    法、行政訴訟法、商標法、專利法、植物品種及種苗法或其
    他法律有關停止訴訟程序之規定。前項情形，法院認有撤銷
    、廢止之原因時，智慧財產權人於該民事訴訟中不得對於他
    造主張權利，智慧財產案件審理法第16條定有明文。因被告
    於本件抗辯系爭專利不具進步性，本院就此抗辯應自為判斷
    。系爭專利於90年4 月13日申請，經審定準予專利後，嗣於
    90年11月1 日公告，是系爭專利有無撤銷之原因，應以核准
    審定時有效之83年1 月21日修正公布之專利法為斷。因系爭
    專利是否符合專利要件，為原告請求被告負侵害系爭專利損
    害賠償之前提要件，本院自應探究系爭專利是否合法有效？
    茲先說明系爭專利之申請專利範圍，並據此解析系爭專利請
    求項1 之技術特徵，繼而與引證之技術內容為比對分析，以
    認定系爭專利請求項第1 項有無具進步性之專利要件：
（一）請求項第1項之申請專利範圍
      系爭專利之申請專利範圍，依據90年11月1 日之公告本有
      5 項請求項，第1 項獨立項，其餘為附屬項。因原告僅主
      張被告侵害請求項第1 項（見本院卷一第437 頁），故本
      院說明第1 項之申請專利範圍即可。是系爭專利為快速接
      頭，其包含本體、鎖接體及限位件各一。申言之：1.本體
      為中空環狀體，並有固設在本體外環面之鎖固環，且外環
      面之鎖固環兩側延伸分別形成前螺紋段與後螺紋段，而本
      體之內環面環設有凸緣。2.鎖接體為中空環狀體，有固設
      在鎖接體外環面之鎖接環，其內環面可螺固在本體前螺紋
      段之螺接部，螺接部有一沿其軸向延伸形成之承接緣。3.
      限位件裝設迫緊於本體與鎖接體間，且側視呈C 形環體，
      並有開放口，其一自開放口往限位件兩側延伸形成外周壁
      ，另一自外周壁頂緣水平相向延伸之頂壁，頂壁具有遠離
      外周壁之端緣，且由端緣沿其軸向往下延伸，形成數個不
      接觸，且呈單向齒尖狀之限位片，限位片有往中心軸線延
      伸且傾斜角度之斜凸部，且限位片、外周壁與頂壁間之配
      合，界定出環凹槽，另限位件之頂壁對應開放口沿軸向往
      下延伸凹陷壁。從而，當外環面呈矩形波浪狀之保護管穿
      入鎖接體，且經過限位件時，則使保護管外環面之凹陷部
      與限位件之斜凸部形成卡置迫緊狀，進而使鎖接體、限位
      件及保護管與本體間緊密結合。
（二）解釋申請專利範圍之凹陷壁
      原告雖主張：凹陷壁（68）對應開放口（61）沿中心軸線
      X 方向延伸，而形成在相鄰限位片（64）間凹陷區域之技
      術特徵或構造，故系爭專利請求項1 未限縮凹陷壁之深度
      云云。然被告抗辯稱：系爭專利之凹陷壁對應開放口之設
      置，提供較佳之彈性回復力。限位件之頂壁縮進為沒入之
      缺口，形成凹陷壁結構，其解決系爭專利所欲解決之問題
      。而限位件之「頂壁」對應開放口沿軸線往下延伸一凹陷
      壁，確定由頂壁往下凹陷一定深度之缺口，由缺口與往下
      軸向延伸之頂壁兩側、底側空間，作為凹陷壁之定義等語
      。經查：
    1.系爭專利請求項第1 項記載：限位件之頂壁對應開放口沿
      著軸向往下延伸一凹陷壁。說明書第8 頁第12至15行記載
      ：限位件之開放口徑向相對位置具有凹陷壁，使得限位件
      向外扳動時，提供較佳之彈性回復力，長期使用後，具有
      不易產生變形而壽命較長之優點。故凹陷壁之位置應在徑
      向上，且對應開放口之頂壁處，由頂壁往下凹陷一定深度
      之缺口，由於限位件呈C 型環體，僅有一個開放口，凹陷
      壁位於開放口對應之徑向位置，僅有一個凹陷壁可對應開
      放口徑向位置。系爭專利請求項第1 項之限位片間，所構
      成之間隔結構，其頂壁未往下凹陷一定深度缺口，非屬系
      爭專利請求項第1 項所稱之凹陷壁。
    2.據上所述，倘限位片間所構成之間隔為凹陷壁，複數個限
      位片間複數個間隔之結構，將會有複數個凹陷壁，其不符
      合系爭專利請求項第1項僅有單一凹陷壁之界定。
（三）請求項第1項之技術特徵
      就先前技術而言，習知電纜線外套設螺紋狀之保護管，是
      藉由快速接頭與電器箱連接，實際使用快速接頭時，保護
      管之環狀組織可卡置於快速接頭之固接環倒勾，其密閉效
      果不佳，易受液體或油氣滲入保護管。而快速接頭與保護
      管分離時，利用手工具板動快速接頭之固接環倒勾使保護
      管脫離，其有拆卸不易之缺點。準此，系爭專利之技術特
      徵在於提供結合性佳及有簡易組裝、拆卸之快速接頭，其
      包含有一本體、一可螺固在本體外環面之鎖接體及一裝設
      迫緊於本體與鎖接體間之限位件，如本判決附圖1 之第3
      圖所示。本體為中空環狀體，其外環面設有前螺紋段。鎖
      接體為中空環狀體，其內環面設有可螺固在前螺紋段之螺
      接部。限位件呈C 形環體，並有數個環設在其內周面之彈
      性限位片，限位件有一可穿設其間之保護管，保護管之外
      環面具有數個依序交錯銜接之凹陷部與凸環部，如本判決
      附圖1 之第4 圖所示。當保護管穿入鎖接體內，且經限位
      件之限位片時，則使限位片與保護管之凹陷部形成卡置迫
      緊狀，造成鎖接體、限位件及保護管與本體間緊密結合，
      如本判決附圖1 之第5 圖所示。
（四）系爭產品之技術內容
      系爭產品為快速接頭，其包含本體、鎖接體及限位件各一
      ，如本判決之附圖2 所示。本體為中空環狀體，並具有固
      設在該本體外環面之鎖固環，且外環面鎖固環之兩側延伸
      分別形成前螺紋段與後螺紋段，而本體之內環面環設有凸
      緣。鎖接體為中空環狀體，具有數凸條環設在鎖接體之外
      環面，其內環面具有一可螺固在本體前螺紋段之螺接部，
      螺接部具有一沿其軸向延伸形成之承接緣。限位件裝設迫
      緊於本體與鎖接體間，側視呈C 形環體，具有開放口，其
      一自開放口往限位件兩側延伸形成外周壁，另一自外周壁
      頂緣水平相向延伸之頂壁，頂壁具有遠離該外周壁之端緣
      ，且由端緣沿其軸向往下延伸形成數個不接觸與呈單向齒
      尖狀之限位片，限位片具有往中心軸線延伸且傾斜角度之
      斜凸部，藉由限位片、外周壁與頂壁間相之配合，界定出
      環凹槽。當外環面呈矩形波浪狀之保護管穿入鎖接體，且
      經過限位件時，則使該保護管外環面之凹陷部與限位件之
      斜凸部形成卡置迫緊狀，造成鎖接體、限位件及保護管與
      本體之間緊密結合。
（五）引證之技術內容
      兩造僅就請求項第1 項有無進步性作為攻擊防禦之範圍，
      被告則以被證3 、6 至9 、11、14至15作為系爭專利請求
      項第1 項應撤銷之引證，該等引證之公開日均早於系爭專
      利之申請日，可作為適格之證據。經查：
    1.被證3 之附件7 為被告1987年出版之型錄第9 頁、附件8
      為被告1989年出版之型錄第11頁、附件9 為被告1992年出
      版之型錄第10頁，如本判決附圖3 之被證3 所示。上揭型
      錄公開日分別為1987年、1989年及1992年，均早於系爭專
      利申請日2001年4 月13日，故被證3 可為系爭專利之先前
      技術。
    2.被證6 為「Connector for use with metal cladcable」
      美國專利第5,059,747 號，如本判決附圖3 之被證6 所示
      。其公開日為1991年10月22日，早於系爭專利申請日2001
      年04月13日，故被證6 可為系爭專利之先前技術。
    3.被證7 為日本專利特開平0-000000號，如本判決附圖3 之
      被證7 所示，其公開日為1995年8 月29日，早於系爭專利
      申請日2001年4 月13日，故被證7 可為系爭專利之先前技
      術。
    4.被證8 為「Spring clip for quick connect coupling」
      美國專利第5,441,312 號，如本判決附圖3之被證8所示，
      其公開日為1995年08月15日，早於系爭專利申請日2001年
      4月13日，故被證8可為系爭專利之先前技術。
    5.被證9 為「Pipe joint for connection of corrugated
      tube」美國專利第5,441,312 號，如本判決附圖3 之被證
      9 所示，其公開日為1995年8 月15日，早於系爭專利申請
      日2001年4月13日，故被證9 可為系爭專利之先前技術。
    6.被證11為「Releasable push-in connect fitting」美國
      專利第4,647,082 號，如本判決附圖3 之被證11所示，其
      公開日為1987年3 月3 日，早於系爭專利申請日2001年4
      月13日，故被證12可為系爭專利之先前技術。
    7.被證14為日本專利特開平0-000000號，如本判決附圖3 之
      被證14所示，其公開日為1945年7 月15日，故被證14可為
      系爭專利之先前技術。
    8.被證15為日本專利特開平昭00-00000號之公開實用新案公
      報本，如本判決附圖3 之被證15所示，其公開日為1989年
      1 月26日，早於系爭專利申請日2001年4 月13日，故被證
      15可為系爭專利之先前技術。
（六）系爭專利與系爭產品之比對分析
      按新型係運用申請前既有之技術或知識，而為熟習該項技
      術者所能輕易完成且未能增進功效時，雖無前項所列情事
      ，仍不得依本法申請取得新型專利，83年1 月21日修正公
      布之專利法第98條第2 項定有明文。被告提出被證3 、6
      至9 、11、14至15作為系爭專利請求項第1 項為應撤銷之
      引證，經本院分別比對分析上揭引證之組合，均無法認明
      系爭專利之請求項第1 項不具進步性。其分析表如本判決
      之附表1 所示，茲詳述如後：
    1.被證6至9之組合
      被證6 所示快速接頭之本體（10）、鎖接體（12），相當
      於系爭專利請求項1 快速接頭之本體、鎖接體，被證6 雖
      有數個限位片之限位件（14) 來扣合保護管（20) ，惟其
      限位件為封閉之圓形環狀體而非C 形環體，不具開放口與
      不具凹陷壁，未具系爭專利請求項第1 項之限位件為C 形
      環體、開放口、凹陷壁易於向外扳動，可提供較佳彈性回
      復力之功效。被證7 所示快速接頭揭露封閉圓形環體之限
      位件（20) ，環扣在本體(10)外周，可扣合保護管，其與
      系爭專利請求項第1 項快速接頭具C 形環體之限位件、開
      放口、頂壁、凹陷壁，其易於向外扳動及提供較佳彈性回
      復力之結構、功效不同。被證8 所示快速接頭係由公、母
      接頭（46、44) 組成，接頭兩端( 54、118)可供管子套住
      ，其與系爭專利請求項第1 項之快速接頭，一端具螺紋段
      以螺接電器箱，另一端接保護管，兩者結構與功能不同。
      被證8 所示快速接頭之限位件(94)雖呈C 形環體及複數個
      限位片(94c) ，惟無凹陷壁，且係用來扣合連接公、母接
      頭，其與系爭專利請求項第1 項之限位件用來卡置扣合保
      護管，限位件具凹陷壁提供較佳彈性回復力等結構、功效
      不同。被證9 所示快速接頭本體（1)、鎖接體(3) ，相當
      於系爭專利請求項第1 項快速接頭之本體、鎖接體。被證
      9 雖有數個限位片(22)之限位件(12)來扣合保護管(4) ，
      惟限位件為封閉之圓形環狀體、非C 形環體、不具開放口
      及不具凹陷壁。準此，被證6 、7 、9 所示快速接頭之封
      閉圓形環狀體限位件，係扣合一般之保護管，被證8 快速
      接頭採不具凹陷壁之C 形環體限位件扣合特定公母接頭，
      被證8 用於扣合特定公母接頭之C 形環體限位件，不易思
      及被證6 、7 、9 扣合一般之保護管之圓形環狀體限位件
      ，縱使組合被證6 至9 ，易缺少系爭專利請求項第1 項之
      凹陷壁限位件，故被證6 至9 之組合，無法證明系爭專利
      請求項第1 項不具進步性。
    2.被證6 至9 及15之組合
      被證15所示接頭之限位件，係為具環凹槽之中空環體，非
      為開放口之C 形環體，亦無凹陷壁之結構特徵，未具系爭
      專利請求項第1 項之限位件具C 形環體、開放口、凹陷壁
      ，其易於向外扳動與提供較佳彈性回復力之功效。從而，
      被證6 至9 與15之組合，無法證明系爭專利請求項第1項
      不具進步性。
    3.被證9 與14之組合
      被證9 所示快速接頭之本體(1)、鎖接體(3) ，相當於系
      爭專利請求項第1 項之快速接頭本體、鎖接體。被證9 雖
      有數個限位片(22)之限位件(2) 來扣合保護管(4) ，惟限
      位件為封閉之圓形環狀體、非C 形環體、不具開放口及不
      具凹陷壁，未具系爭專利請求項第1 項具開放口、凹陷壁
      之C 形環體限位件，其易於向外扳動與提供較佳彈性回復
      力之功效。再者，被證14之快速接頭包含本體(1) 、具數
      個限位片(11)之封閉圓形環狀限位件(2) 可扣合保護管(2
      0)，並無開放口、凹陷壁。因此，被證9 、14之組合，仍
      為數個限位片之封閉圓形環狀限位件，未揭露系爭專利請
      求項第1 項快速接頭所示C 形環體之限位件、具開放口、
      凹陷壁，其易於向外扳動及提供較佳彈性回復力之結構、
      功效。職是，被證9 、14之組合無法證明系爭專利請求項
      第1 項不具進步性。
    4.被證9 、14、11之組合
      被證11快速接頭(10)係由公、母接頭(16 、12) 組成，母
      接頭可供管子套住，另端為接合口(40)可供管子(42) 垂
      直插接，其與系爭專利請求項第1 項快速接頭一端具螺紋
      段以螺接電器箱，另一端套接保護管，兩者結構、功能不
      同。被證11快速接頭之限位件(38)雖呈C 形環體及具數個
      限位片(74) ，惟無凹陷壁，且係用來扣合連接公、母接
      頭，其與系爭專利請求項1 之限位件用來卡置扣合保護管
      ，且具凹陷壁提供較佳之彈性回復力等結構、功效不同。
      準此，組合被證9 、14、11，仍缺少系爭專利請求項第1
      項之具凹陷壁限位件，其有較佳彈性回復力之功效，是被
      證9 、14、11之組合，無法證明系爭專利請求項第1 項不
      具進步性。
    5.被證9 、14與被證3 之公知常識組合
      被證3 之公知常識為被證3 附件7 所示被告1987年出版之
      型錄第9 頁、附件8 所示被告1989年出版之型錄第11頁、
      附件9 所示被告1992年出版之型錄第10頁，其型錄均揭露
      固定頭具本體、鎖接體及保護管，且限位件為C 形環體。
      惟由型錄所示，限位件未揭露凹陷壁構造，其與系爭專利
      請求項第1 項之限位件，具凹陷壁提供較佳之彈性回復力
      ，兩者結構、功效不同。職是，組合被證9 、14、被證3
      公知常識，仍缺少系爭專利請求項1 之具凹陷壁限位件有
      較佳彈性回復力功效，是被證9 、14與被證3 公知常識之
      組合，無法證明系爭專利請求項第1項不具進步性。
二、按新型專利權人，除本法另有規定者外，專有排除他人未經
    其同意而製造、販賣、使用或為上述目的而進口該新型專利
    物品之權。新型專利權範圍，以說明書所載之申請專利範圍
    為準。必要時，得審酌說明書及圖式。83年1 月21日修正公
    布之專利法第103 條定有明文。職是，判斷第三人所製造、
    使用、為販賣要約、販賣或進口之物品，或其使用之方法，
    是否落入新型專利之專利申請範圍內而成立專利侵權，應解
    析申請專利範圍之技術特徵與鑑定對象之技術內容，繼而依
    序依據全要件原則、均等論原則、逆均等論原則、禁反言原
    則及先前技術之阻卻，判斷是否成立專利侵權。經查：
（一）系爭專利請求項第1項之要件
      經解析系爭專利請求項第1 項請求項範圍，其技術特徵可
      解析為A 至E 等要件：1.A 要件為一種快速接頭。2.B 要
      件為一本體，為中空環狀體，並具有固設在本體外環面之
      鎖固環；且外環面鎖固環之兩側延伸分別形成一前螺紋段
      與一後螺紋段，另本體之內環面環設有一凸緣。3.C 要件
      為一鎖接體，為中空環狀體；具有固設在鎖接體外環面之
      鎖接環；其內環面並具有可螺固在本體前螺紋段之螺接部
      ；螺接部具有一沿其軸向延伸形成的承接緣。4.D 要件為
      一限位件，是裝設迫緊於本體與鎖接體之間，且側視呈C
      形環體，具有開放口；一自開放口往限位件兩側延伸形成
      一外周壁，另一自外周壁頂緣水平相向延伸之頂壁，頂壁
      具有遠離外周壁之端緣；且由端緣沿其軸向往下延伸形成
      數個不接觸且呈單向齒尖狀之限位片，限位片有一往中心
      軸線延伸且傾斜角度之斜凸部；且藉由限位片，外周壁與
      頂壁三者間相配合，界定出一環凹槽；另限位件之頂壁對
      應該開放口沿著軸向往下延伸一凹陷壁。5.E 要件為當一
      外環面呈矩形波浪狀之保護管穿入鎖接體，且經過限位件
      時，則使保護管外環面之凹陷部與限位件之斜凸部形成卡
      置迫緊狀，造成鎖接體、限位件及保護管與本體之間緊密
      結合。
（二）系爭產品之要件
      系爭產品對應系爭專利請求項第1 項之各要件，經解析其
      技術內容，可對應解析為a 至e 等要件：1.a 要件為一種
      快速接頭。2.b 要件為一本體，為中空環狀體，具有固設
      在本體外環面之鎖固環；且外環面鎖固環之兩側延伸分別
      形成前螺紋段與後螺紋段，另本體之內環面環設有凸緣。
      3.c 要件為一鎖接體，為中空環狀體；具有數凸條環設在
      鎖接體之外環面；其內環面具有一可螺固在本體前螺紋段
      之螺接部；螺接部具有一沿其軸向延伸形成之承接緣。4.
      d要件為一限位件，是裝設迫緊於本體與鎖接體之間，且
      側視呈C 形環體；並具有開放口，一自開放口往限位件兩
      側延伸形成外周壁，另一自外周壁頂緣水平相向延伸之頂
      壁，頂壁具有遠離該外周壁之端緣；且由端緣沿其軸向往
      下延伸，形成有數個不接觸且呈單向齒尖狀之限位片，限
      位片具有一往中心軸線延伸且傾斜角度之斜凸部；且藉由
      限位片、外周壁及頂壁間相配合，界定出一環凹槽。5.e
      要件為可提供一外環面呈矩形波浪狀之保護管穿入鎖接體
      ，且經過限位件時，則使保護管外環面凹陷部與限位件之
      斜凸部形成卡置迫緊狀，造成鎖接體、限位件及保護管與
      本體之間緊密結合。
（三）全要件原則
      所謂全要件原則，係指被訴侵權物品或方法，具有專利權
      人所申請專利範圍之請求項之每一構成要件，且其技術內
      容相同時，而完全落入申請專利範圍之字義範圍內，則構
      成初步之專利侵權，被告僅要能提出相當之證據，證明申
      請專利範圍中有1項以上之技術特徵，為系爭對象所缺少
      ，即不符合全要件原則。簡言之，全要件原則之適用，必
      須系爭專利之請求項中每一技術特徵完全對應表現在被訴
      侵權物品。經比對分析系爭專利請求項第1 項之A 至E 等
      要件、系爭產品a 至e 等要件，基於全要件原則分析，本
      院認定系爭產品未落入系爭專利請求項第1 項之範圍，其
      文義侵害比對分析表如本判決之附表2 所示，茲詳論如後
      ：
    1.系爭產品之a 、b 、e 要件分別落入系爭專利請求項第1
      項A 、B 、E 要件。詳言之，a 要件落入A 要件「一種快
      速接頭」之文義。b 要件落入B 要件「本體為中空環狀體
      ，並有固設在本體外環面之鎖固環，且外環面鎖固環之兩
      側延伸分別形成前螺紋段與後螺紋段，另本體之內環面環
      設有一凸緣」之文義。e 要件落入E 要件「當外環面呈矩
      形波浪狀之保護管穿入鎖接體，且經過限位件時，則使保
      護管外環面之凹陷部與限位件之斜凸部，形成卡置迫緊狀
      ，造成鎖接體、限位件及保護管與該本體之間緊密結合」
      之文義。
    2.系爭產品之c 、d 要件分別不落入系爭專利請求項第1項C
      、D 要件。質言之，因系爭物品之鎖接體為具有數凸條環
      設在鎖接體之外環面，而C 要件之鎖接體為具有固設在鎖
      接體外環面之鎖接環，兩者構造不同，故c 要件未落入C
      要件「鎖接體為中空環狀體，具有固設在鎖接體外環面之
      鎖接環，其內環面具有可螺固在本體前螺紋段之螺接部，
      螺接部具有一沿其軸向延伸形成之承接緣」之文義。再者
      ，系爭物品之限位件缺少D 要件之限位件，即頂壁對應開
      放口沿著軸向往下延伸凹陷壁，故d 要件未落入D 要件「
      限位件裝設迫緊於本體與鎖接體間，且側視呈C 形環體，
      具有開放口，一自開放口往限位件兩側延伸形成外周壁，
      另一自外周壁頂緣水平相向延伸之頂壁，頂壁具有遠離外
      周壁之端緣，且由端緣沿其軸向往下延伸形成數個不接觸
      且呈單向齒尖狀之限位片，限位片具有往中心軸線延伸且
      傾斜角度之斜凸部，且藉由限位片、外周壁及頂壁者間相
      配合，界定出環凹槽，另限位件之頂壁對應開放口沿著軸
      向往下延伸凹陷壁」之文義。
（四）均等論原則
      所謂均等論者，係指被訴侵權物品或方法雖未落入申請專
      利範圍之文義內，倘其差異或改變，對其所屬技術領域中
      具有通常知識之人而言，有置換可能性或置換容易性，則
      被訴侵權之物品或方法與申請專利範圍所載之技術內容間
      ，兩者成立均等要件。簡言之，被訴侵權之物品或方法實
      質侵害請求標的，其為申請專利範圍所及，自可認定成立
      專利侵權。系爭物品之c 、d 要件分別不落入系爭專利請
      求項第1 項C 、D 要件，經均等論原則之判斷，c 與C 要
      件為均等物，而d 與D 要件非均等物，其均等侵害比對分
      析表如本判決之附表3 所示，茲詳論如後：
    1.c要件之「鎖接體為具有數凸條環設在鎖接體之外環面」
      ，技術手段為鎖接體外環面具鎖接環，功能為防止外環面
      打滑，結果為使鎖接體易於拆卸。其與C要件之「鎖接體
      為具有固設在該鎖接體外環面之鎖接環」，技術手段為鎖
      接體外環面具鎖接環，功能為防止外環面打滑，結果為使
      鎖接體易於拆卸。職是，兩者係以實質相同之技術手段，
      達成實質相同之功能，產生實質相同之結果，成立均等物
      。
    2.d 要件之「呈C形環體限位件，頂壁對應開放口沿著軸向
      為平面」，技術手段為頂壁對應開放口沿著軸向為平整，
      功能為C形環體限位件在遠離開放口之頂壁，並無較薄較
      不具撓性，結果為限位件無提供較佳之彈性回復力。其與
      D 要件之「呈C 形環體之限位件，頂壁對應開放口沿著軸
      向往下延伸一凹陷壁」，技術手段為頂壁對應開放口沿著
      軸向往下延伸凹陷壁，功能與結果均為提供限位件較佳之
      彈性回復力。準此，兩者之技術手段實質不相同，達成實
      質不相同之功能，產生實質不相同之結果，不成立均等物
      。因被告均未抗辯本件有逆均等論原則、禁反言原則及先
      前技術之阻卻之適用，此均為不成立專利侵權之事證，故
      本院自不審酌之。
三、綜上所論，被告雖提出引證及習知技術為憑，然無法證明系
    爭專利不具進步性，故系爭專利合法有效。因被告要約、製
    造或銷售系爭產品，未落入系爭專利申請專利範圍請求項第
    1 項範圍內，是被告不成立侵害系爭專利之行為。是原告基
    於系爭專利權人之地位，爰依專利法第108 條準用同法84條
    第1 項、第3 項、第85條，暨公司法第23條第2 項、民法第
    28條及民法第185 條第1 項等規定，主張被告有故意侵害系
    爭專利之法律關係，請求被告給付如訴之聲明所示之損害賠
    償、禁止侵害系爭專利及銷燬系爭產品，均為無理由，不應
    准許。因原告之訴經駁回，其假執行之聲請失所依據，應併
    予駁回。
四、本件為判決之基礎已臻明確，兩造其餘爭點、陳述及所提其
    他證據，經本院斟酌後，認為均於判決之結果無影響，自無
    庸逐一論述，併此敘明。
據上論結，本件原告之訴為無理由，依智慧財產案件審理法第1
條，民事訴訟法第78條，判決如主文。
中　　華　　民　　國　　100 　年　　　3 　 月　  31 　 日
                    智慧財產法院第三庭
                                法　官　林洲富
以上正本係照原本作成。
如對本判決上訴，須於判決送達後20日內向本院提出上訴狀。如
委任律師提起上訴者，應一併繳納上訴審裁判費（均須按他造當
事人之人數附繕本）。
中　　華　　民　　國　　100 　年　　　3 　月　   31  　日
　　　　　　　　　　　　　　　  書記官　吳羚榛
